【裁判字號】    88,易,4270
【裁判日期】    890202
【裁判案由】    偽造文書
【裁判全文】
臺灣高雄地方法院刑事判決                        八十八年度易字第四二七號
    公  訴  人  臺灣高雄地方法院檢察署檢察官
    被      告  丙○○
                甲○○
    共      同  陳萬呈
    選任辯護人
右列被告因偽造文書案件，經檢察官提起公訴（八十七年度偵字第二八六八七號、八
十八年度偵字第一九一一號），本院判決如左：
    主  文
丙○○、甲○○共同明知為不實之事項，而使公務員登載於職務上所掌之公文書，足
以生損害於公眾及他人，丙○○處有期徒刑伍月，如易科罰金，以佰元折算壹日。
甲○○處有期徒刑月，如易科罰金，以佰元折算壹日，緩刑貳年。
    事  實
一、丙○○係龍寅建設有限公司（下稱龍寅公司）之負責人，甲○○係龍寅公司之股
    東，因以龍寅公司名義向金融機構申辦貸款不易，乃圖以甲○○個人名義向金融
    機構辦理貸款，二人明知龍寅公司與甲○○間並無土地及房屋之買賣關係，竟於
    民國八十六年三月間，由丙○○代表龍寅公司與甲○○虛偽訂立龍寅公司就其所
    有座落高雄縣岡山鎮○○○段三三七（起訴書誤載為三七七）地號土地及其上門
    牌號碼為高雄縣岡山鎮○○路十三巷五十三號四層房屋（該處用來經營龍寶寶幼
    稚園）出賣予甲○○之土地及房屋買賣契約，再於同年三月二十二日，委由不知
    情之代書乙○○，持向高雄縣岡山地政事務所申請辦理所有權移轉登記，使該地
    政事務所不知情之承辦人員，將此不實之事項，登載於其職務上所掌之土地登記
    簿及建築改良物登記簿冊上，足生損害於地政機關對於地籍之管理及稅務機關稅
    課之正確性及龍寅公司。
二、案經張大讓告發及臺灣高等法院高雄分院函送臺灣高雄地方法院檢察署檢察官偵
    查起訴。
    理  由
一、訊據被告丙○○固不否認有於右揭時、地虛偽訂立前開土地及房屋買賣契約，並
    委由不知情之代書持向岡山地政事務所辦理所有權移轉登記之情事，被告甲○○
    固不否認有同意丙○○將前開房地過戶予其名下之情事，惟均矢口否認有偽造文
    書之犯行，被告丙○○辯稱：因為銀行之前只放款四千萬，之後就不放款了，所
    以才辦過戶，以股東個人名義另向他家銀行貸款，縱然買賣為虛偽，亦屬民法上
    通謀虛偽之意思表示是否有效或無效之問題，不構成刑法上偽造文書之罪，況被
    告有處分財產之權，處分方法採用何種契約行為，亦屬其自由，得任意為之云云
    ；被告甲○○辯稱：整個手續伊未過問，只是交給丙○○去辦云云。經查，被告
    丙○○於本院八十七年度自字第十四號詐欺案件中到庭供稱：伊因為本案而信用
    變差，銀行不願貸款給伊，故伊將該龍寶寶幼稚園過戶於甲○○名下，想藉此向
    銀行取得貸款等語，被告甲○○亦於上開詐欺案件中到庭供稱：伊沒有支付價金
    ，因為當時不能用公司名義貸款，故過戶給伊看是否能貸款出來，伊知道要過戶
    其名下，故拿證件資料給丙○○，過戶是丙○○去辦理，至於為何是以買賣伊不
    知道等語，復於台灣高等法院高雄分院八十七年度上易字第一九八三號詐欺案件
    中到庭供稱：丙○○用他公司名義無法辦到貸款，所以要用伊名義申請，伊有同
    意，沒有真實買賣，伊有同意丙○○將房地過戶予伊名下等語明確，並經證人乙
    ○○到庭結證屬實，復有上開房地之土地及建物登記簿謄本附卷可稽，及土地登
    記申請書、土地建築改良物買賣所有權移轉契約書、龍寅建設有限公司經濟部公
    司執照、公司變更登記事項卡影本各乙份附於本院八十七年度自字第十四號案卷
    內足憑，而被告二人通謀訂立虛偽之土地及房屋買賣契約，持向地政機關申請所
    有權移轉登記，將此不實事項登載於土地及建築改良物登記簿冊上，自足生損害
    於地籍之管理及稅課之正確性及龍寅公司，被告二人上開所辯，不足採信。罪證
    明確，被告二人犯行均堪認定，應予依法論科。
二、核被告丙○○、甲○○所為，均係犯刑法第二百十四條之使公務員登載不實罪。
    被告二人就上揭犯行，有犯意之聯絡及行為之分擔，皆為共同正犯。又被告丙○
    ○利用不知情之代書，將被告二人通謀虛偽成立之買賣契約持以向地政機關辦理
    所有權移轉登記，業經被告丙○○供述屬實在卷，被告二人均為刑法第二百十四
    條之間接正犯。審酌被告丙○○為圖己之利，虛偽訂立買賣契約使不知情之公務
    將使不實之事項登載於公文書上，足生損害於地籍之管理及稅課之正確性及龍寅
    公司，被告甲○○僅為便利丙○○申辦貸款，所犯情節尚非重大，態度尚稱良好
    等一切情狀，各量處如主文所示之刑，並諭知易科罰金之折算標準。查被告甲○
    ○未曾受有期徒刑以上刑之宣告，有卷附本院被告全國前案紀錄表可按，因一時
    失慮，致罹刑典，經此起訴審判，當知所警惕，信無再犯之虞，本院認對被告甲
    ○○所宣告之刑以暫不執行為適當，併諭知緩刑二年，以啟自新。
據上論斷，應依刑事訴訟法第二百九十九條第一項前段，刑法第二十八條、第二百十
四條、第四十一條、第七十四條第一款，罰金罰鍰提高標準條例第一條前段、第二條
，判決如主文。
中    華    民    國    八十九    年        二      月        二        日
                                  臺灣高雄地方法院刑事第一庭
                                      法  官  林  惠  霞
右正本證明與原本無異。
如不服本判決，應於判決送達後十日內，向本院提出上訴狀。
                                      書記官  陳  淑  卿
中    華    民    國      八十九      年      二      月      二      日


司法院資訊處製作；財團法人民間司法改革基金會備份。
